臺灣臺中地方法院民事判決　九十一年度訴字第四一八號
　　原　　　告　丙○○
　　訴訟代理人　乙○○
　　被　　　告　甲○○
右當事人間請求給付買賣價金事件，本院判決如左：
    主      文
原告之訴駁回。
訴訟費用由原告負擔。
    理      由
一、本件原告起訴主張：緣鄭西聰（註：已於民國（下同）七十年六月二十四日死亡
    ）於六十七年十月十二日出賣苗栗縣苑裡鎮○○段六三地號等三筆土地（下稱系
    爭系土地）予被告甲○○，總價款新台幣（下同）三百七十萬元，依當時所立之
    買賣契約書第三條第三款約定，出賣人於房屋遷出後即應交付尾款一百萬元（即
    全部交付完畢，共分三期給付）。另依第十四條約款之約定，該一百萬元之尾款
    應扣除土地保證金十三萬八千元後，即尾款計八十六萬二千元。嗣鄭西聰於六十
    七年十一月間已遷出房屋交付系爭土地予被告。然被告迄今尚未交付上開尾款，
    期間屢經原告二人之母鄭王月桂請求交付，均遭被告拒絕。原告二人亦曾於七十
    八、八十三年間，二度請求調解亦無結果。爰依賣賣之法律關係，提起本件訴訟
    ，求為判決被告應給付八十六萬二千元，及自八十二年一月二十日起按年息百分
    之五計算之法定遲延利息等語。並提出不動產買賣契約書影本乙份、戶籍謄本及
    調解不成立證明書影本乙份為證。
二、按當事人就其與相對人間發生私法上權利之紛爭，請求法院加以裁判，謂之起訴
    。而此項請求法院判決之權利，謂之訴權。然訴權有其成立要件與權利保護要件
    ，而依目前實務上係採具體訴權說，即民事訴訟法第二百四十九條第一項各款（
    即第一款至第七款）為成立要件，欠缺者以裁定駁回；另權利保護要件則分為「
    訴訟上權利保護要件」及「實體上權利保護要件」，而就訴訟上權利保護要件包
    含當事人適格要件及保護必要要件，欠缺權利保護要件者則以無理由駁回之（最
    高法院三十一年十一月十九日民刑庭總會決議參照）。而稱當事人適格者，係就
    特定訴訟得為原告或被告之資格，須就各個訴訟觀察，此即在具體特定之訴訟，
    為訴訟標的之法律關係，究在何人與何人間為辯論判決，始能解決其權利義務之
    爭執，而具有法律上意義。為訴訟標的之法律關係之爭執，如涉及多數當事人時
    ，有得各別解決者，有在法律上同時解決而應合一確定者，此即民事訴訟法第五
    十三條第一款二人以上為訴訟標的之權利或義務，為其所共同者，得為共同訴訟
    人一同起訴或一同被訴（註：「得」為共同訴訟人一同起訴或一同被訴，乃僅指
    在非固有必要共同訴訟，是否行共同訴訟，原告有選擇之自由）所由規定也。
三、次按，依法律規定或依契約，成一公同關係之數人，基於其公同關係，而共有一
    物者，為公同共有人。各公同共有人之權利，及於公同共有物之全部。公同共有
    人之權利義務，依其公同關係所由規定之法律或契約定之。除前項之法律或契約
    另有規定外，公同共有物之處分，及其他之權利行使，應得公同共有人全體之同
    意。民法第八百二十七條、第八百二十八條，分別定有明文。而此依同法第八百
    三十一條「本節規定，於所有權以外之財產權，由數人共有或公同共有者準用之
    。」是於所有權以外之財產權，自亦準用之甚明。而按，繼承人有數人時，在分
    割遺產前，各繼承人對於遺產全部為公同共有，為民法一千一百五十一條所明定
    。是以因繼承取得之一切財產權，即為全體繼承人之公同共有，依首揭民法關公
    同共有及民事訴訟法有關共同訴訟之規定，則有關因繼承而取得之財產權對外而
    生之訴訟，自為固有必要共同訴訟，即於分割遺產前除有拋棄繼承之情況外，即
    應一同起訴或被訴。經查，鄭西聰係於七十年六月二十四日死亡，其繼承人有原
    告二人外，尚有鄭瓊梅（註：已於八十八年七月十五日死亡，另有繼承人）、鄭
    瓊筎、鄭瓊紋、鄭瓊米（即四人均為鄭西聰之女兒）及鄭王月桂（即為鄭西聰之
    妻）等情，已據原告陳明，並有原告提出之相關戶籍謄本，附卷可證。又依本件
    原告起訴主張之上開事實以觀，顯係主張因繼承其父鄭西聰對被告之買賣價金價
    權為其請求權之基礎。是自有上開共同訴訟之適用，而應以全部之繼承人為當事
    人，當事人始為適格。雖原告二人經本院諭知補正後，以書狀敘明原告二人（即
    丙○○、乙○○）、鄭瓊筎、鄭瓊紋、鄭瓊米及楊淑文、楊淑芬（右開二人為鄭
    瓊梅之女兒），均已拋棄繼承，並提出丙○○、乙○○、鄭瓊筎、鄭瓊紋、鄭瓊
    米五人所立之拋棄繼承權聲明書乙紙為據。然查，繼承在民法繼承編施行前開始
    者，除本施行法有特別規定外，不適用民法繼承編之規定；其在修正前開始者，
    除本施行法有特別規定外，亦不適用修正後之規定。為民法繼承編施行法第一條
    所明定。而按，繼承，因被繼承人死亡而開始，民法第一千一百四十七條定有明
    文。查鄭西聰係於七十年六月二十四日死亡，已如前述，則有關拋棄繼承之相關
    規定，自應適用，七十四年六月三日修正前之民法第一千一百七十四條拋棄繼承
    之規定。姑且不論，上開一千一百七十四條之修正前後內容有何不同，然參諸修
    前之該條文「繼承人得拋棄其繼承權。前項拋棄，應於知悉其得繼承之時起二個
    月內，以書面向法院、親屬會議或其他繼承人為之。」，修正後之該條文「繼承
    人得拋棄其繼承權。前項拋棄，應於知悉其得繼承之時起二個月內以書面向法院
    為之。並以書面通知因其拋棄而應為繼承之人。但不能通知者，不在此限。」均
    規定於知悉得繼承之日起算，惟上開拋棄繼承權聲明書，係載明九十一年三月二
    十日，顯逾二個月之期間，姑不論上開拋棄繼承之程序是否合於法律之規定，然
    亦逾得拋棄繼承之期間甚明。是原告二人所提出之上開拋棄繼承權聲明書，自不
    生權聲明書之效力。是以本件原告二人僅其以二人列為當事人，經本院諭知補正
    ，亦未補正，則依上開說明，本件訴訟原告方面之當事人為不適格，其訴自屬無
    理由，應以判決駁回之。
四、據上論結，本件原告之訴為無理由，依民事訴訟法第第七十八條、第八十五條第
    一項，判決如主文。
中　　　華　　　民　　　國　　九十一　　年　　　三　　　月　　二十七　　日
                                          臺灣臺中地方法院民事第四庭
~B法　　　官　陳添喜
右為正本係照原本作成
如不服本判決，應於判決送達後二十日內，向本院提出上訴狀。
中　　　華　　　民　　　國　　九十一　　年　　　三　　　月　　二十七　　日
~B法院書記官
